臺灣臺南地方法院刑事判決
110年度易字第981號
公  訴  人  臺灣臺南地方檢察署檢察官
被      告  朱心平


上列被告因妨害名譽案件，經檢察官提起公訴（109年度偵續字
第100號），本院判決如下：
    主  文
甲○○犯散布文字誹謗罪，處拘役參拾日，如易科罰金，以新臺幣
壹仟元折算壹日。
    事  實
一、甲○○基於誹謗之犯意，於民國109年3月6日11時50分許至同
    日12時30分許，在臺南市東區大學路與同區勝利路交岔路口
    之公共場所，持其所製作、上載「成功大學資源系乙○○老師
    涉入我的婚姻」、「成功大學研發處乙○○老師涉入我的婚姻
    」等內容之立牌各1個(下稱本件立牌)，向往來之公眾展示
    ，散布貶抑乙○○之人格及社會評價，足以毀損乙○○名譽之事
    。嗣經警據報於109年4月21日12時15分許在上址查獲，並扣
    得本件立牌。
二、案經乙○○訴由臺南市政府警察局第一分局報請臺灣臺南地方
    檢察署檢察官偵查起訴。
    理  由
壹、程序部分：
　一、按法院認為應科拘役、罰金或應諭知免刑或無罪之案件，
      被告經合法傳喚無正當理由不到庭者，得不待其陳述逕行
      判決，刑事訴訟法第306條定有明文。被告甲○○經合法傳
      喚，於本院111年8月10日審理期日無正當理由不到庭，亦
      未在監在押，有本院送達證書、刑事報到單、被告個人戶
      籍資料（完整姓名）查詢結果及臺灣高等法院被告前案紀
      錄表在卷可查，而本院斟酌本案情節，認本案係應科拘役
      之案件，揆諸前揭規定，爰不待被告到庭陳述，逕行一造
      辯論判決，先予敘明。
二、本案據以認定事實之供述證據，檢察官及被告甲○○於本院言
    詞辯論終結前均未爭執其證據能力，經審酌該等證據之取得
    並無違法，且與本案待證事實具有關聯性，依刑事訴訟法第
    159條之5之規定，自有證據能力；至所引非供述證據部分，
    與本案事實具自然關聯性，且非公務員違背法定程序所取得
    ，依同法第158條之4規定反面解釋，亦具證據能力。
貳、實體部分：
　一、認定事實所憑之證據及理由：
　　　訊據被告甲○○於偵訊時固供承本件立牌是其所製作(109年
      度偵續字第100號【以下簡稱偵2卷】第68頁)，然矢口否
      認有何加重誹謗犯行，辯稱：照片上舉牌的人看不出來是
      我，照的很模糊；告訴人乙○○造成我的妻子帶著2個小孩
      離家出走，確有如本件立牌所指涉入我的婚姻之事，我持
      本件立牌對往來之公眾展示，並非誹謗行為云云。
　二、經查：
　　(一)被告甲○○於前述時、地，向往來之公眾展示載有「成功
        大學資源系乙○○老師涉入我的婚姻」、「成功大學研發
        處乙○○老師涉入我的婚姻」等字樣之本件立牌等情，業
        據證人即告訴人乙○○於108年3月20日偵訊時證述明確(
        警卷第5頁、109年度偵字第7955號卷(影本)【以下簡稱
        偵1卷】第28頁)，並有與其所述相符之現場相片在卷可
        考(偵1卷第129頁)。
　　(二)被告甲○○因於108年12月26日、108年12月27日、109年1
        月2日、109年3月4日、109年3月5日、109年3月13日、1
        09年4月21日於臺南市東區大學路與勝利路交岔路口之
        公共場所，持其所製作、上載「成功大學資源系乙○○老
        師涉入我的婚姻」、「成功大學研發處乙○○老師涉入我
        的婚姻」等內容之立牌各1個之行為，經檢察官起訴涉
        犯散布文字誹謗罪，被告於該案(經本院以109年度易字
        第811號判處應執行拘役100日確定，於110年8月12日易
        科罰金執行完畢，以下簡稱前案)109年10月21日準備程
        序期日供承：「(這是告訴人提出的相片，時間為109年
        3月6日地點也是在臺南市東區大學路與勝利路口，上面
        舉牌的那個男子是否是你？舉牌的内容，是否就是「成
        功大學資源系乙○○老師涉入我的婚姻」、「成功大學研
        發處乙○○老師涉入我的婚姻」等文字之立牌？) 應該是
        我，立牌内容一樣，因為我都是拿同一個内容的立牌」
        等語(偵1卷第158頁)；並於110年2月19日偵訊中供稱：
        我確實大約在109年2、3月間都有到大學路口那邊去舉
        牌子，沒有僱人去那邊舉牌子等語(偵2卷第68頁)。綜
        合被告所言，本件立牌既然是被告所製作，且被告也未
        曾雇用他人至臺南市東區大學路與勝利路口舉本件立牌
        ，則告訴人乙○○所提出之109年3月6日現場相片所示，
        在前開交叉路口舉本件立牌之人應為被告無訛。被告辯
        稱舉立牌的人不是他，與本院調查之事證不符，不可採
        信。
　　(三)被告甲○○又辯稱其所舉之本件立牌上載之內容為事實，
        並非虛妄云云，然：
　　　⒈告訴人乙○○否認有介入被告婚姻，以及被告妻子及小孩
        離家出走是其所造成，於警詢、前案準備程序中陳稱：
        被告與我在30年前係同校之學長學妹，畢業後即未再聯
        繫，直至106年11月間同學會，才又與被告見面等語(偵
        1卷第24頁)；在同學會曾見過被告帶來的妻子、女兒，
        但並未交談，我既不認識被告之妻子、女兒，也不知渠
        二人之姓名及聯絡方式，亦未見過被告的另一個小孩，
        且除曾在同學會上見過被告之妻子、女兒一次外，根本
        未再見面或聯絡，我也不知被告之妻子及小孩消失之事
        ，我不知道被告為何說我帶走他的妻子及小孩，我根本
        沒有做這樣的事等語(偵1卷第67頁)。
　　　⒉根據被告甲○○供陳：我有跟吳敏純講過說我考慮跟她生
        小孩，乙○○沒有講什麼，我回去之後有跟我太太講，我
        太太没有講怎樣、也沒有跟我討論這個問題，但是在事
        情過了一段時間後，她就帶著兩個小孩離家出走，都沒
        有回家，我不曉得他們到哪裡去了，我沒有去太太的娘
        家詢問他們的去向，因為我覺得我太太怎麼出去就要怎
        麼回來，我認為我太太這個動作就是在脅迫我不能有婚
        外情，我不接受她的脅迫；我認為妻子無法帶著小孩離
        家這麼久，判斷原因與告訴人相關，而認為告訴人涉入
        我的婚姻，但這是我自己的推斷，沒有查證過等語(偵2
        卷第157、158頁)，可知「告訴人導致被告之妻子與小
        孩離家出走」此一情節乃被告自己之臆測、主觀認定之
        情節，並無任何憑據。
　　　⒊參以被告之妻係以受有不堪同居之虐待，而與被告間存
        有難以維持婚姻之重大事由，向臺灣高雄少年及家事法
        院提起裁判離婚之訴，並經該法院認可被告妻子的主張
        ，而於109年4月22日以109年度婚字第70號民事判決准
        許離婚在案，有上揭判決1份可憑。依該判決書內容所
        載，被告與妻子之間婚姻關係之欠佳與告訴人無涉，被
        告於本件立牌上所載，指涉告訴人涉入其婚姻，乃不實
        之事。
　　　⒋綜上，被告甲○○所舉本件立牌上載內容為虛妄不實之事
        。
　三、按刑法第310條所稱誹謗罪，係以意圖散布於眾，而指摘
      或傳述足以毀損他人名譽之事，為其成立要件，行為人所
      指摘或傳述之事是否「足以毀損他人名譽」，應就被指述
      人之個人條件以及指摘或傳述內容，以一般人之社會通念
      為客觀之判斷，如行為人所指摘或傳述之具體事實，足以
      使被指述人受到社會一般人負面評價判斷，則可認為足以
      損害被指述人之名譽；另按散布之文字倘依遣詞用字、運
      句語法整體以觀，或依其文詞內容所引發之適度聯想，以
      客觀社會通念價值判斷，如足以使人產生懷疑或足以毀損
      或貶抑被害人之人格聲譽，或造成毀損之可能或危險者，
      即屬該條所處罰之誹謗行為。被告甲○○藉由在公共場所持
      舉上載「成功大學資源系乙○○老師涉入我的婚姻」、「成
      功大學研發處乙○○老師涉入我的婚姻」等內容之本件立牌
      ，對往來公眾具體傳播指摘告訴人乙○○涉入被告之婚姻關
      係，此等毫無事實根據而非屬真實之事項，足使觀覽本件
      立牌內容而不明究理之不特定人，依上開文詞內容所引發
      之適度聯想，對告訴人產生其有介入破壞他人婚姻關係而
      違背道德倫理之負面印象，導致告訴人之人格聲譽在社會
      上受到不道德非議之負面評價，破壞告訴人之社會形象而
      損及告訴人之名譽，衡與刑法所指之誹謗行為相當。從而
      ，被告藉由將本件立牌上載足以毀損告訴人名譽之內容散
      布周知，而據以對告訴人實行誹謗之犯意及作為甚明，被
      告犯行洵堪認定。
　四、論罪科刑部分：
　　(一)核被告甲○○所為，係犯刑法第310條第2項之散布文字誹
        謗罪。
　　(二)爰審酌被告甲○○以在公共場所持舉上載足以毀損告訴人
        名譽內容之本件立牌，向往來公眾展示散布周知，對告
        訴人進行誹謗，時間約持續一小時，致使告訴人之人格
        及社會評價受損之程度；否認犯罪之態度；未與告訴人
        達成和解，尋求告訴人之原諒或賠償損害；被告之素行
        、教育程度、職業、自陳之學歷、家庭及生活經濟等況
        ，暨被告犯罪動機、目的、手段及素行等一切情狀，量
        處如主文所示之刑，並諭知易科罰金之折算標準。
　　(三)扣案之本件立牌，業經於被告甲○○前案判決宣告沒收，
        且經濟價值甚低，故毋庸再宣告沒收。
　五、末按法院認為應科拘役、罰金或應諭知免刑或無罪之案件
      ，被告經合法傳喚無正當理由不到庭者，得不待其陳述逕
      行判決，刑事訴訟法第306條定有明文。經查，被告甲○○
      經本院合法傳喚，無正當理由未於審判期日到庭，有被告
      之個人戶籍資料（完整姓名）查詢結果、本院之送達證書
      1份及刑事案件報到單等件在卷可稽（見本院卷第197、27
      3、281頁），因本院認為被告本案應科拘役之刑，依前開
      規定，爰不待其陳述逕行判決。　
據上論斷，應依刑事訴訟法第299條第1項前段，刑法第310條第2
項、第41條第1項前段，刑法施行法第1條之1第1項，判決如主文
。
本案經檢察官施胤弘起訴、檢察官丙○○到庭執行職務
中　　華　　民　　國　　111 　年　　8 　　月　　31　　日
                  刑事第九庭  法  官   莊玉熙
以上正本證明與原本無異。
如不服本判決應於收受本判決後20日內向本院提出上訴書狀，並
應敘述具體理由。其未敘述上訴理由者，應於上訴期間屆滿後20
日內向本院補提理由書狀（均須按他造當事人之人數附繕本）「
切勿逕送上級法院」。 
                              書記官　 陳昱潔
中　　華　　民　　國　　111 　年　　9 　　月　　2 　　日
附錄本案論罪科刑法條： 
中華民國刑法第310條
意圖散布於眾，而指摘或傳述足以毀損他人名譽之事者，為誹謗
罪，處1年以下有期徒刑、拘役或1萬5千元以下罰金。
散布文字、圖畫犯前項之罪者，處2年以下有期徒刑、拘役或3萬
元以下罰金。
對於所誹謗之事，能證明其為真實者，不罰。但涉於私德而與公
共利益無關者，不在此限。